臺灣高等法院刑事裁定
                                        110聲再字第230號
再審聲請人
即受判決人  蔡韻媚　女　(民國00年0月00日生)
　　　　　　　　　　身分證統一編號：Z000000000號
　　　　　　　　　　住○○市○○區○○街00號8樓之5
　　　　　　　　　　居新北市○○區○○街00號1樓
代　理　人　王淑琍律師
上列聲請人因毒品危害防制條例案件，對於本院109年度上訴字
第1231號，中華民國109年6月10日第二審確定判決（臺灣臺北地
方法院108年度訴字第37號，起訴案號：臺灣臺北地方檢察署107
年度偵字第24187號），聲請再審，本院裁定如下：
    主  文
再審及停止執行之聲請均駁回。 
    理  由
一、再審聲請意旨略以：
    原確定判決認定再審聲請人即被告蔡韻媚（下稱聲請人）明
    知甲基安非他命係毒品危害防制條例第2條第2項第2款所規
    定之第二級毒品，不得無故持有，竟於取得高純度且純質淨
    重逾20公克之含甲基安非他命成分之黃色結晶2袋後（下稱
    扣案毒品），攜回其所開設位於臺北市○○區○○街00巷00弄0
    號1樓之情趣用品店內，置放於電視櫃抽屜內而非法持有之
    。惟查：
　㈠扣案毒品實係綽號小C之熟客，於案發當天攜帶前來聲請人之
    情趣用品店寄放，當時尚有另一客人蔡榮華與聲請人在洽售
    情趣商品事宜，故請求傳訊證人蔡榮華到庭作證，即足以證
    明聲請人被訴持有第二級毒品純質淨重二十公克以上部分，
    應為無罪判決(再證一，證人蔡榮華之年籍資料及地址)。又
    第一審法院勘驗警方搜索聲請人營業處所錄影光碟，現場之
    警員Ｇ查扣毒品後，有制止聲請人碰觸並稱：「你先不要摸
    ，等一下驗你的指紋」等語，有原審卷第275頁第6行筆錄可
    證（再證二）。顯見警方在第一時間有採驗比對案爭查扣毒
    品外包裝是否有聲請人之指紋，此部分得以證明毒品外包裝
    上並無聲請人指紋，則再審聲請人經偵審所辯:是綽號小C之
    人帶過來，自己放在伊店抽屜内等語確屬實在，自有查明之
    必要，然就此部分雖經第一審法院勘驗得知，卻未再進一步
    調查。上開再證一證人蔡榮華以及再證二外包裝上有無被告
    之指紋，均為原確定判決未經發現而不及調查審酌之新事實
    及新證據，且已符合聲請再審之「未判斷資料性」之要件。
  ㈡關於上開再證一及再證二於再審證據之確實性評價：
  ⒈原確定判決認定聲請人取得高純度且純質淨重逾20公克之含
    甲基安非他命成分之黃色結晶2袋後，攜回其所開設之情趣
    用品店内，置放於電視櫃抽屜内而非法持有之理由，由此可
    知，再審聲請人是因為無法提出對自己有利的證據去證明「
    毒品是綽號小C之人帶過來，自己放在店裡抽屜内，說那東
    西要給David來拿」，而無法推翻原審已經擬制推測「再審
    聲請人非法持有事實」而獲罪。事實上，綽號小C於案發當
    天攜帶物品前來寄放時，聲請人當時在跟客人蔡榮華洽售情
    趣商品，無暇細究，而基於服務客人，給予客人方便的考量
    ，才會同意綽號小C寄放案爭物品，並由其自己置放於客廳
    櫥櫃，聲請人完全沒有經手，也未去檢視案爭物品，加上聲
    請人自己也沒有在施用毒品，所以確實不知綽號小C寄放的
    物品竟是毒品安非他命。關於綽號小C寄放及置放案爭物品
    之事實，有客人蔡榮華親身見聞得以證明，惟因聲請人本不
    會主動詢問客人姓名及地址，致無法於上訴審時陳報客人小
    C之姓名及地址請求法院傳喚調查，直到二審判決後上訴三
    審前，客人蔡榮華又再登門購買情趣商品，聲請人蒙受冤情
    ，只得將本案告知客人，商請客人提供姓名及地址供被告陳
    報法院傳喚調查，然又因第三審為法律審，不調查新證據，
    無從調查釐清本案確有事實未予釐清，事涉被告是否冤枉？
    敬請得以開始再審程序更新審理，查明事實，以免冤抑。
  ⒉原確定判決全然忽略，若依其所認定「再審聲請人係自行取
    得高純度且純質淨重逾20公克之含甲基安非他命成分之黃色
    結晶2袋後，攜回其所開設之情趣用品店內，置放於電視櫃
    抽屜内而非法持有」，則案爭毒品包裝袋上必然留有再審聲
    請人之「指紋」，參酌一審法院勘驗警方搜索被告營業處所
    錄影光碟可見，警方查扣案爭毒品後制止再審聲請人碰觸，
    稱：「你先不要摸，等一下驗你的指紋」等語(再證二)，顯
    見警方在第一時間有採驗比對案爭查扣毒品外包裝是否有聲
    請人之指紋，此部分得以證明毒品外包裝上並無聲請人指紋
    ，則聲請人於偵審所辯:是綽號小C之人帶過來，自己放在伊
    店抽屜内等語確屬實在，自有查明之必要。因此，案爭毒品
    包裝袋上並未留有再審聲請人之「指紋」乃係本案原確定判
    決前業已存在，而為法院所不知而不及調查之重要事項，於
    判決確定後聲請人始行發現，顯然具備該證據係在事實審法
    院於判決前已存在，因未經發見，不及調查斟酌，或審判時
    未經注意，至其後始行發見之「新規性」特質，即能據為聲
    請再審之原因。本案顯然因聲請人發現再證一及再證二新事
    實或新證據，單獨或與先前之證據綜合判斷，足認受有罪判
    決之聲請人店内之案爭物品（二級毒品），係綽號小C客人
    所寄放，聲請人並不知悉其内容物之性質為何，且案爭毒品
    包裝上並未留有聲請人「指紋」之事實，自應為聲請人無罪
    之判決。
  ㈢因聲請人先前不悉再證一證人-蔡榮華之姓名年籍與聯絡方式
    ，致無法陳報法院傳喚調查，乃係本案原確定判決前業已存
    在，而為法院所不知而不及調查之人證，於判決確定後聲請
    人始行發現，顯然具備該證據「新規性」之特質，爰聲請鈞
    院傳喚調查，以釐清聲請人店内之案爭物品（二級毒品）係
    綽號小C所寄放之事實。另警方在案發第一時間有採驗比對
    案爭查扣毒品外包裝是否有聲請人之指紋，此部分透過再證
    二得以證明毒品外包裝上並無聲請人指紋，則聲請人於偵審
    所辯：是綽號小C之人帶過來，自己放在伊店抽屜内等語確
    屬實在，然就此部分雖經一審法院勘驗得知，原確定之判決
    審理時卻未再進一步調查。因此，案爭毒品包裝袋上並未留
    有聲請人之「指紋」乃係本案原確定判決前業已存在，而為
    法院所不知而不及調查之重要事項，於判決確定後聲請人始
    行發現，顯然符合「新規性」之特質，應能透過對於再證二
    之調查，以釐清案爭毒品包装袋上並未留有聲請人「指紋」
    之事實，並確認再證二具備確實性且足以透過「單獨評價」
    或「綜合評價」動搖原確定判決所認定之事實，而應為再審
    聲請人無罪之諭知。是以，於真相未明未予調查、釐清之前
    ，實有聲請鈞院停止執行刑罰之必要等語。為此依刑事訴訟
    法第420條第1項第6款、第3項聲請再審及停止刑罰之執行。
二、按刑事訴訟法第420條第1項第6款關於得為再審之原因規定
    ，雖修正為「因發現新事實或新證據，單獨或與先前之證據
    綜合判斷，足認受有罪判決之人應受無罪、免訴、免刑或輕
    於原判決所認罪名之判決者」，並增列第3項：「第一項第
    六款之新事實或新證據，指判決確定前已存在或成立而未及
    調查斟酌，及判決確定後始存在或成立之事實、證據」，但
    仍須以該所稱的新事實或新證據，確實足以動搖原確定判決
    所認定的犯罪事實，亦即學理上所謂的確實性(或明確性、
    顯著性)要件，必須具備，方能准許再審。而聲請再審案件
    之事證，是否符合此項要件，其判斷，當受客觀存在的經驗
    法則、論理法則所支配，並非聲請人任憑主觀、片面自作主
    張，就已完足。故倘聲請人所主張之新事實或新證據，若自
    形式上觀察，根本與原判決所確認之犯罪事實無何關聯，或
    單獨或與先前之證據綜合判斷，無法產生合理懷疑，不足以
    動搖原確定判決所認定之事實者，或對判決確定前已存在且
    已審酌之證據、事實，自為不同之評價，當然無庸贅行其他
    無益之調查，即不能據為聲請再審之原因，自無准予再審之
    餘地（最高法院105年度台抗字第55號、第152號、第356號
    、第404號裁定意旨參照）。
三、本院109年度上訴字第1231號刑事判決（下稱原確定判決）
    依調查證據之結果，認定聲請人明知甲基安非他命係毒品危
    害防制條例第2條第2項第2款所規定之第二級毒品，不得無
    故持有，竟於取得高純度且純質淨重逾20公克之含甲基安非
    他命成分之黃色結晶2袋後（合計淨重68.7840公克，驗餘淨
    重68.7752公克，純度99.9％，純質淨重68.7152公克）後，
    置放於上址情趣用品店內之電視櫃抽屜內，而非法持有之，
    嗣警方於107年10月4日晚間10時12分許，持拘票在上址情趣
    用品店門外拘提聲請人，並前往該店內實施搜索，當場扣得
    上開甲基安非他命2袋，始查悉上情等事實，認聲請人所為
    係犯毒品危害防制條例第11條第4項之持有第二級毒品純質
    淨重20公克以上罪，撤銷第一審之科刑判決，並變更檢察官
    所起訴之罪名（毒品危害防制條例第4條第2項之販賣第二級
    毒品罪），判處聲請人有期徒刑2年；嗣聲請人不服提起上
    訴，經最高法院110年度台上字第588號判決駁回確定，有原
    確定判決及前開最高法院判決在卷可稽，並經本院依職權調
    取該案全卷核閱明確。
四、聲請人以前揭聲請意旨聲請再審，本院查：
　㈠再證一部分：　
  ⒈原確定判決認定聲請人於上開時地遭警查獲持有高純度且純
    質淨重逾20公克之含甲基安非他命成分之黃色結晶2袋扣案
    ，且說明扣案毒品並非聲請人所辯之客人小C所寄放，無法
    證明確有小C其人存在，扣案毒品乃聲請人自己所非法持有
    之事實，業於判決理由中說明綦詳（詳原確定判決理由二）
    ，並依卷內證據詳加指駁，說明聲請人此部分辯解如何不足
    採信。
　⒉扣案毒品係於聲請人所經營情趣用品店內之電視櫃抽屜內所
    查得，依聲請人歷次之辯解，其均稱：小C是店裡的客人，
    當天晚上8點左右有來店裡消費，然後說要寄放東西在店裡
    ，晚上10點他的朋友David下班後會過來拿，到了晚上10時
    ，David都沒有來拿，我要下班，就在門口被警察查獲云云
    。惟原確定判決已於理由中說明並無聲請人所稱之「小C」
    其人存在，故不採信聲請人此辯解，已如前述。而聲請人於
    本院109年度上訴字第1231號109年5月20日審理時雖曾稱：
    小C是店裡的客人，他來放東西時，我店裡還有一個客人，
    那時我在忙，東西是小C自己放的等語（109年度上訴字第12
    31號卷第100-101頁同日審判筆錄）。聲請人並於原確定判
    決後查悉於當晚在店內目睹客人小C來寄放扣案毒品之人即
    係證人蔡榮華（再證一）。然扣案毒品若真是小C於晚上8時
    許寄放要交予David，焉可能至聲請人於當晚10時許下班走
    出店外至被查獲時止，及於警方在店內搜索時，所稱之Davi
    d男子均未現身取貨或有任何聯繫？故聲請人所辯扣案毒品
    是「小C寄放要轉交給David」一節，自難信實。是縱使聲請
    人所舉之證人蔡榮華能證明當晚有看到「小C」來店裡放東
    西，確有「小C」其人存在，尚不足以證明有「David」其人
    之存在甚明。而扣案毒品既係在聲請人店內所查得，為聲請
    人持有中無誤，縱然聲請人所持有扣案毒品之來源確實可能
    與「小C」有關，惟仍不足推翻原確定判決所認定聲請人有
    於上開時地非法持有扣案毒品之犯罪事實。
　⒊又聲請人雖一再辯稱：扣案毒品係小C寄放要轉交給David，
    我都沒有經手，不知小C寄放之物品係毒品云云。然查：扣
    案第二級毒品甲基安非他命經鑑驗，純度高達99.9％、純質
    淨重亦達68.7152公克之多，係得來不易、價值不斐之違禁
    物品，衡情所有人莫不小心藏放、妥為保管，焉可能任意寄
    放於不知情之他人營業處所內？聲請人所辯扣案物品係小C
    寄放在店內，我不知道是毒品云云，顯違常情，已難憑信。
    況若該扣案相當數量之高純度毒品真係「小C要轉交給David
    」之物，最有可能情形，即係雙方在從事毒品交易，而販賣
    第二級毒品係法定最輕本刑為有期徒刑7年以上之重罪，行
    為人為免遭警查緝判處重刑，莫不謹慎行事、秘密進行，且
    為免毒品遭掉包或黑吃黑，當會直接面對面交易，以確保安
    全完成交易，焉會雙方均避不見面，故弄玄虛，任意託由不
    知情之無關他人協助之理？況如前述，遍查全卷，並無Davi
    d其人前來取貨或聯繫之證據，是扣案毒品顯然不可能如聲
    請人所辯係「小C要轉交給David」之情。故聲請人所舉之證
    人蔡榮華（再證一），即使能到庭證明「扣案毒品係小C於1
    07年10月4日晚上8點，置放於聲請人所經營上址情趣用品店
    之電視櫃抽屜內」，依上說明，充其量此僅能證明聲請人持
    有扣案毒品之來源可能係小C而已，並不足以證明聲請人與
    扣案毒品全然無關，甚至完全不知悉小C所置放之物品即係
    價值高昂、取之不易之高純度甲基安非他命毒品。又因聲請
    人於109年度上訴字第1231號案件審理時稱沒有小C當晚有來
    店裡之證據云云（109年度上訴字第1231號卷第100-101頁審
    判筆錄），原確定判決即依當時卷證認定並無「小C」其人
    存在，而就此節未予說明論述。然聲請再審意旨所提之證人
    蔡榮華（再證一），縱能證明扣案毒品係「小C」於當晚放
    置在店裡，與原確定判決所認定之事實略有不同，惟依前述
    說明，此仍不足以證明聲請人所辯：扣案毒品係「小C要轉
    交給David」，其並不知悉係毒品等情甚明。綜上論述，聲
    請人所舉之再證一證人蔡榮華，自形式上觀察，仍不足推翻
    原確定判決所認定聲請人有於上開時地持有扣案第二級毒品
    之犯罪事實。此部分聲請意旨並不符刑事訴訟法第420條第1
    項第6款發現新證據之要件。
　㈡再證二部分：
　　至聲請再審意旨所指關於扣案之毒品外包裝是否有聲請人之
    指紋乙節，經本院函詢臺北市政府警察局萬華分局，就扣案
    物品之外包裝究有無採得指紋送驗，經函覆採驗並無殘留可
    足資辨識之指紋跡證，有臺北市政府警察局萬華分局110年5
    月17日北市警萬分刑字第1103030404號函在卷可憑（本院卷
    第63頁）。顯無再行送驗其上有無被告指紋之必要，亦不符
    刑事訴訟法第420條第1項第6款發現新證據之要件。至代理
    人稱仍有請員警提供當時有作指紋採集之相關資料等語，惟
    既經來函說明未能採得足以辨識之指紋跡證，自無重複函詢
    之必要。
五、綜合上述，聲請意旨所舉之證人及調查證據均不符再審要件
    ，本件再審及停止執行之聲請均無理由，應予駁回。
六、據上論斷，應依刑事訴訟法第434條裁定如主文。
中　　華　　民　　國　　110  　年　　8　　月　　13　　日
　　　　　　        刑事第七庭  審判長法　官  孫惠琳
　　　　　　　　　　　　　　　　　　  法　官  張育彰　　
　　　　　　　　　　　　　　　　　　  法　官  王惟琪
以上正本證明與原本無異。
如不服本裁定，應於收受送達後10日內向本院提出抗告狀。
                                      書記官  陳怡君
中　　華　　民　　國　　110 　年　　8 　　月　　18　　日